高雄高等行政法院判決
　　　　　　　　　　　　　九十四年度訴字第五０九號
　　　　　　　　　　　　　九十.
原　　　告　榮鄉投資股份有限公司
代　表　人　甲○○　董事長
訴訟代理人　乙○○會計師
被　　　告　財政部高雄市國稅局
代　表　人　邱政茂局長
訴訟代理人　丙○○
上列當事人間因營利事業所得稅事件，原告不服財政部中華民國
九十四年五月三日台財訴字第０九三００五八五五六０號訴願決
定，提起行政訴訟。本院判決如下:
    主  文
原告之訴駁回。
訴訟費用由原告負擔。
    事  實
甲、事實概要:
緣原告於民國（下同）九十一年十二月十六日經股東會決議解散
，並於同年月三十日獲高雄市政府核准解散登記，嗣於辦理清算
申報時未依規定辦理九十年度未分配盈餘申報，經被告所屬鹽埕
稽徵所核定補徵稅額新台幣（下同）九二二、六九五元，原告除
繳納其中三、八六八元外，並以其已依法清算完結，於九十三年
六月二日申請註銷其尚滯欠之稅款九一八、八二七元，經被告所
屬鹽埕稽徵所以九十三年九月十三日財高國稅鹽服字第０九三０
００六八四五號函否准所請。原告不服，提起訴願，經遭決定駁
回，遂提起本件行政訴訟。
乙、兩造聲明:
一、原告聲明求為判決：
（一）訴願決定及原處分均撤銷。
（二）被告應依原告九十三年六月二日之申請作成准將原告九十
      年度未分配盈餘加徵稅款未納稅額九一八、八二七元予以
      註銷之行政處分。
（三）訴訟費用由被告負擔。
二、被告聲明求為判決：
（一）駁回原告之訴。
（二）訴訟費用由原告負擔。
三、兩造之爭點:
甲、原告起訴意旨略謂：
一、原告已依法辦理清算，然被告於原告清算完結並辦理清算申
    報後始發函通知登記債權，顯已構成失權效果：按「解散之
    公司，於清算範圍內，視為尚未解散」固為公司法第二十五
    條所明定。惟原告業依同法第八十八條「清算人應以公告方
    法，催告債權人報明債權，對於明知之債權人，並應分別通
    知」規定，刊登報紙催告債權人登記債權（因原告帳列除應
    付股東往來及確定如期支付之應付薪資外，並無其他負債，
    核無分別通知之必要），自無最高法院七十年台抗字第四三
    三號判例之適用。蓋被告除未於公告期限報明債權外，台灣
    高雄地方法院核准原告清算人就任之通知（九十二高貴民義
    九十一年一八九字第一九二三號通知）及高雄市政府核准解
    散登記（九十一年十二月三十日高市府建二公字第０九一一
    ０九一四四００號函），均以副本通知被告在案。然至原告
    清算完結並於九十二年五月三十日辦理清算申報日（被告於
    九十二年十月二十日核定）及九十二年八月十二日台灣高雄
    地方法院准予指定清算人為簿冊文件保管人為止，迄未獲被
    告通知原告尚有積欠稅款。縱被告雖於九十三年十一月十二
    日及九十三年一月八日補行通知，惟應已構成失權效果，自
    無徵納之權利，否則公司法第八十八條之規定豈非成具文。
二、被告指摘原告明知尚有應行繳納之稅款，欲怠於作為義務，
    顯係誤解法令且違背證據法則：原告結束營業時（即清算前
    ）帳列並無應付稅款，清算後資產負債表亦無應付稅款，即
    無「明知尚有應行繳納之稅款」之情事。再者，原告迄清算
    完結向被告辦理清算申報並奉核定日止，均未獲被告通知尚
    有應付稅款未付之情事，自無怠於作為義務之可能。又被告
    事後認為原告法令適用有誤，上開核定亦屬誤發，惟原告法
    令見解縱使有誤，但仍不能解為原告明知尚有應行繳納之稅
    款，卻怠於作為義務。蓋其構成要件自應以故意為限（刑法
    第十三條規定參照）。況且，依最高行政法院六十一年判字
    第七十號「認定事實，須憑證據，不得出於臆測，此項證據
    法則，自為行政訴訟所適用」之判例意旨，被告既無原告明
    知尚有應納稅捐之具體事實，自不得僅以臆測羅織，強指原
    告明知尚有應納稅捐卻怠於作為，未免懸揣，核與證據法則
    相違，自無可採。又被告所引良盛投資有限公司（下稱良盛
    公司）一案，因該公司案情與本件不同，自無從比附援引。
三、被告指摘原告顯有資產不足清償負債，卻未依法聲請破產，
    難謂公司已合法清算完結，核屬不諳實情且誤解法令：原告
    清算過程中雖發生資產不足清償負債之情事，惟因對外負債
    均已償清（九十二年五月三十日清算申報前迄未獲被告通知
    尚有欠稅未繳），其餘負債均為股東往來，實務上有無宣告
    破產之實益確待商榷。縱不究此，原告於被告通知尚有未分
    配盈餘加徵稅款未納之情事時，除依法提起行政救濟外，並
    即重新將欠稅列入清算，並因負債超過資產，參照司法行政
    部六十八年六月二十二日台（六八）函民字第０五九九一號
    函釋（九十二年版稅捐稽徵法令彙編頁二十二及二十三參照
    ）之意旨，向台灣高雄地方法院聲請破產宣告或特別清算，
    嗣雖奉台灣高雄地方法院以無宣告破產之實益為由，裁定駁
    回。惟原告復依公司法第三百二十九條規定，將原告所有剩
    餘財產換發支票向被告繳納，顯已善盡法令規範之作為義務
    ，依財政部七十二年十二月二十日台財關字第二八八四六號
    函釋規定（九十二年版稅捐稽徵法令彙編頁二十七參照），
    應視為公司清算程序已合法完結，被告指摘原告未依法聲請
    破產，難謂公司之合法清算完結，顯未悉實情，且誤解法令
    ，亦無可採。
四、被告或訴願決定對事實及法令適用，均有誤解或誤用，臚列
    如下：
（一）被告主張其於九十三年八月六日以財高國稅鹽服字第０九
      三０００六八四二號函及九十三年八月二十三日財高國稅
      鹽服字第０九三０００六八四三號函通知原告提示清算相
      關簿冊資料備查，惟原告拒絕留置或提示，亦因之無從確
      認原告確已完成收取債權、清償債務等清算事宜，難謂清
      算程序已合法終結等由，進而否准原告之申請。惟查，原
      告已依被告九十三年八月六日通知於同年月十六日提示被
      告要求之簿冊文據供核在案。惟被告要求留置，原告則以
      相關交易簡單、文據不多，業經提示查核已無爭議，且被
      告就清算申報案亦依申報如數核定，實無留置之必要而予
      婉拒。另對被告九十三年八月二十三日通知，則覆函略以
      已依八月六日通知於九十三年八月十六日依約提示在案，
      實無再提示或留置之必要，再予婉拒。況且被告所欲查證
      原告確否完成收取債權、清償債務之情事，依我國公司法
      之規範，清算事務之監督授權為法院職權，自應尊重法院
      ，被告是否有權干涉或介入已待商榷。原告既已依公司法
      規定將清算期間之收支表及損益表於經股東會通過後向法
      院聲報在案，則是否完成收取債權、清償債務之認定，自
      應尊重法院之見解與判斷，而法院既無相反之函示或糾正
      ，自應認屬並無不合法之情事，被告實無置喙之餘地。再
      者，法院於審理破產宣告案時，亦曾向原告調閱存摺影本
      全部（參法院通知），並就轉投資處理過程要求原告聲報
      ，原告亦依囑補正，顯見法院已詳細審查，雖因並無破產
      宣告實益而駁回，但亦未對原告指摘任何不法之情事，依
      前揭財政部七十二年十二月二十日台財關第二八八四六號
      函及行政院台八十七訴字第六三五六八號再訴願決定意旨
      ，均應認定清算已合法完結。據此，原告既依法踐行清算
      程序，且清算期間並無不法行為，並如期辦理清算申報，
      既自無類似最高行政法院九十三年度判字第九五一號判決
      之情事，自生清算完結之效果，而法人人格亦因而消滅。
      奈被告苛求原告提示帳證以供查核，顯有行政恣意之虞，
      且已逾越原告協力義務及比例原則之限度，惟原告基於徵
      納和諧亦曾予配合，但被告實無理由以原告婉拒留置帳證
      ，而為清算難謂已合法終結之認定，實違不當連結禁止法
      則，亦無可採。
（二）被告指摘「原告未依公司法第八十九條規定即行聲請破產
      宣告，難謂清算完結，法人人格已不存在」云云：原告原
      清算時雖有財產不足清償負債之情事，但對外之債務均已
      償清，所餘負債均為股東而已，有無宣告破產之必要實待
      商榷。況且，原告確定被告所主張之稅捐債權時，即依法
      向法院聲請破產宣告，顯無違公司法第八十九條及前揭司
      法行政部六十八年六月二十二日台（六八）函民字第０五
      九九一號函釋之意旨，被告所稱難謂清算完結，法人人格
      已不存在云云，實屬偏頗。
（三）被告指摘「原告對核定加徵稅款既已依法行政救濟，則清
      算人之職務，實質上尚未完結」云云：然被告於清算完結
      後始再核課稅捐，原告認為自得依法提起行政救濟，且清
      算人代表公司行使職權為公司法第八條所明定。惟被告並
      不得因此而倒因為果指摘清算人之職務，實質上尚未完結
      。蓋清算人職務應於股東會承認清算期間之報表時即告完
      成，清算亦於同時完結（公司法第三百三十一條參照）。
      至於被告所援引財政部七十五年五月十九日台財稅第七五
      四九０四五號函，核與本件所涉之行政救濟不同，自無援
      引之餘地。若被告認原告法人資格業已消滅，並無資格再
      提行政救濟，自得就系爭行政救濟案依訴訟主體不合法，
      以程序予以駁回，但不能因此倒推，因原告依法行政救濟
      即認為清算未完結，否則即為法令適用錯誤。
（四）被告指摘「原告於九十二年五月三十日辦理清算所得申報
      時，並未同時辦理九十年度未分配盈餘申報，．．．顯見
      原告明知尚有應納稅款，欲怠於作為義務，清算人之責任
      並未解除，自不生清算完結之效果。」云云：按原告於九
      十二年一月三十日辦理解散年度決算申報時，已列明未分
      配盈餘依財政部台財稅０八０四五０二六五號函釋併同清
      算申報外，並將各欄位均以"－"（即０）列報。至於此項
      法律見解是否正確，應僅影響稅款之核定暨其相關之行政
      救濟而已，尚不得遽而臆測原告明知尚有應納稅款。又迄
      原告於九十二年七月二十九日向法院陳報清算期間收支表
      、損益表及指定簿冊管理人，而法院於九十二年八月十二
      日核備指定簿冊管理人止，均不知尚有應納稅捐之情事，
      自無所謂怠於作為義務之可能。再者，依所得稅法第一百
      零二條之二第三項後段「營利事業未依規定期限申報者，
      稽徵機關應即依查得資料核定其未分配盈餘及應加徵之稅
      額，通知營利事業繳納。」規定，被告自得於申報期限屆
      滿（九十二年一月三十日）後辦理核定並發單核課。然被
      告迄無是項作為，而原告礙於公司法第八十七條第三項清
      算期間之限制，自不能以稽徵機關尚未核定稅捐事件而延
      滯清算之進行，是以原告既為清算完結，並將相關收支表
      、損益表於股東會承認後向法院聲報，自屬符合清算完結
      及法人資格消滅之法定要件。被告於清算完結後再行核發
      稅單補徵稅款，原告亦依公司法第三百二十九條規定不列
      入清算內之債權人，就公司未分派之剩餘財產，有清償請
      求權之規定，將所有剩餘財產全數撥交被告，顯見原告作
      為一切遵照法令辦理，並無被告所稱明知尚有應納稅款，
      卻怠於作為義務之情事。本件被告未獲清償之稅款，實係
      被告本身之疏誤所致，顯無法理遽因稅款未獲清償而指摘
      原告明知尚有應納稅款，卻怠於作為義務，清算人責任並
      未解除，而不生清算完結之效果，被告據此指摘實仍強詞
      奪理，洵無可採。原告業已善盡法令規範之作為義務，並
      已依法清算完結，請鈞院准依財政部七十九年十月二十七
      日台財稅第000000000號及八十年二月二十一日
      台財稅第八０一二四一七四三號函釋令被告將前揭未獲分
      配之欠稅依原告申請予以註銷等語。
（五）原告認財政部八十九年四月十一日台財稅第０八九０四五
      ０二六五號函釋規定之解釋如下：
  １、關於解散之營利事業，依所得稅法第一百零二條之二第三
      項規定，其當期決算所得額及前一年度之盈餘固應辦理未
      分配盈餘申報，惟就解散之營利事業而言，其解散年度之
      當期決算所得額及前一年度之盈餘，在實務上恐未能及時
      於解散日辦理盈餘分派，而係併同清算後剩餘財產辦理分
      配。
  ２、基於簡政便民之考量，營利事業解散年度之當期決算所得
      額及前一年度之盈餘，應免依所得稅法第一百零二條之二
      第三項規定辦理未分配盈餘申報。
  ３、惟前述解散之營利事業，於解散所屬之會計年度結束前尚
      未辦理清算完結者，其前一年度盈餘仍應依所得稅法第六
      十六條之九規定計算未分配盈餘，並依同法第一百零二條
      之二第項規定期限辦理申報；但前述解散之營利事業，於
      所得稅法第一百零二條之二第一項規定申報期限屆滿前辦
      理清算完結者，應於清算完結日前辦理申報。原告基於上
      述之認知，且預期本案清算事務可於所得稅法第一百零二
      條之二第一項規定申報期限（行為時法令規定為次年五月
      一日起至五月三十一日止）屆滿前（即九十二年五月三十
      一日）辦理清算完結，乃於九十二年一月三日辦理解散年
      度決算申報時，就解散前一年度未分配盈餘於申報書註明
      依財政部八十九年四月十一日台財稅第０八九０四五０二
      六五號函釋併同清算申報，此項申報亦經被告原查認無不
      符，而依申報數核定在案，自堪證明原告之上述認知並非
      無據。嗣於九十二年五月三十日辦理清算申報時，因累積
      虧損鉅大，清算結果根本無盈餘可供分配，爰於申報書之
      清算分配報告表之實際分配數均註明為０在案。是以，原
      告根本不知尚有應納未分配盈餘加徵稅額一事。此與良盛
      公司之案情與本件根本不同（該案於九十年一月解散，解
      散之始即知其清算事務無法於短期內完成，故於九十一年
      五月二十九日依法辦理八十九年度未分配盈餘申報，並於
      清算完結（九十一年十二月三十一日）後向被告辦理清算
      所得申報。兩案之清算期間不同（本案僅五個半月；良盛
      公司長達二年）。又依所得稅法第一百零二條之二第一項
      規定申報期限（次年五月三十一日）屆滿前，原告已辦理
      清算完結；而良盛公司則無法於次年（即九十一年）五月
      三十一日前完成清算，兩者案情既有不同，被告竟予援引
      類推，顯屬未諳案情，其據以臆測之指摘，顯屬無稽等語
      。
乙、被告答辯意旨略謂：
一、按解散之公司，於清算範圍內，視為尚未解散，清算人之職
    務為１、了結現務。２、收取債權、清償債務。３、分派盈
    餘或虧損。４、 分派賸餘財產，清算人執行此項職務時，
    有代表公司為訴訟上或訴訟外一切行為之權，公司法第二十
    五條、第八十四條及第三百三十四條，分別定有明文。另「
    公司財產不足清償其債務時，清算人應即聲請宣告破產。清
    算人移交其事務於破產管理人時，職務即為終了。．．」亦
    為公司法第八十九條所明定。又「營利事業應於其各該所得
    年度辦理結算申報之次年五月一日起至五月三十一日止，就
    第六十六條之九第二項規定計算之未分配盈餘填具申報書，
    向該管稽徵機關申報，並計算應加徵之稅額，於申報前自行
    繳納。其經計算之未分配盈餘為零或負數者，仍應辦理申報
    。營利事業於依前項規定辦理申報前經解散或合併者，應於
    解散或合併日起四十五日內，填具申報書，就截至解散日或
    合併日止尚未加徵百分之十營利事業所得稅之未分配盈餘，
    向該管稽徵機關申報，並計算應加徵之稅額，於申報前自行
    繳納。營利事業未依規定期限申報者，稽徵機關應即依查得
    資料核定其未分配盈餘及應加徵之稅額，通知營利事業繳納
    。」為行為時所得稅法第一百零二條之二第一、二項所明定
    ；又「公司清算時，其財產不足清償債務，清算人不依公司
    法第八十九條之規定聲請宣告破產，逕向法院聲報清算終結
    者，其解散清算為不合法，不生清算完結之效果，其公司法
    人人格仍視為存續。」「（二）關於解散或因合併而消滅之
    營利事業，其未分配盈餘申報涉及二個年度以上者，可否合
    併申報問題：所得稅法第六十六條之九第一項規定：自八十
    七年度起，營利事業『當年度』之盈餘未作分配者，應就該
    未分配盈餘加徵百分之十營利事業所得稅，依上開規定，有
    關未分配盈餘之課徵，係按個別年度計算課稅，從而應依個
    別年度分別辦理申報，不因營利事業遇有解散或合併情事而
    變更。（三）關於解散或因合併而消滅之營利事業，應辦理
    未分配盈餘申報之範圍問題．．．２、惟前述解散之營利事
    業，於解散日所屬之會計年度結束前尚未辦理清算完結者，
    其前一年度之盈餘仍應依所得稅法第六十六條之九規定計算
    未分配盈餘，並依同法第一百零二條之二第一項規定期限辦
    理申報；其於上開申報期限屆滿前（包括二月二十日前）辦
    理清算完結者，應於清算完結日前辦理申報。．．．」復為
    財政部七十年八月十八日台財關第一九八九六號函及八十九
    年四月十一日台財稅第０八九０四五０二六五號函所明釋。
    另司法院秘書長八十四年三月二十二日秘台廳民三字第０四
    六八六號函釋：「說明：二、查公司於清算完結，將表冊提
    請股東會承認後，依公司法第九十三條第一項、第三百三十
    一條第四項之規定，尚須向法院聲報備查，惟向法院聲報，
    僅為備案之性質，法院所為准予備案之處分，並無實質上之
    確定力，是否發生清算完結之效果，應視是否完成『合法清
    算』而定，若尚未完成合法清算，縱經法院為准予清算完結
    之備查，仍不生清算完結之效果。．．．」。
二、原告於九十一年十二月十六日經股東會決議解散，並經高雄
    市政府九十一年十二月三十日核准解散登記後，於九十一年
    度結束前尚未辦理清算完結，復未依所得稅法第一百零二條
    之二第二項及前揭財政部八十九年四月十一日台財稅第０八
    九０四五０二六五號函規定辦理九十年度未分配盈餘申報，
    經被告所屬鹽埕稽徵所核定補徵稅額九二二、六九五元，尚
    無不合，該處分經原告提起復查、訴願後，訴經鈞院於九十
    四年一月二十七日以九十三年度訴字第八一一號判決原告之
    訴駁回，原告提起上訴，繫屬最高行政法院中，首予敘明。
三、原告雖稱其已依規定催告債權人申報債權，並無「明知」尚
    有應行繳納稅款卻怠於作為情事，其於九十二年五月三十日
    清算完結，於同日向被告辦理清算申報外，並檢附清算期間
    收支表、損益表於股東會承認後連同指定簿冊保存人報請法
    院備查，亦奉法院於九十二年八月十二日核備在案，自堪認
    清算程序已完結，被告於其後始通知其應補列應付稅款，顯
    已構成失權效果。然查原告之清算人甲○○固確於被告所屬
    鹽埕稽徵所九十二年十一月間以該公司尚有九十年度未分配
    盈餘應加徵營利事業所得稅預估稅額一、一０七、一四五元
    應列入清算債權參與分配之，向其為申報時，主張其已於九
    十二年五月三十日向台灣高雄地方法院聲報清算終結，惟依
    其申報之九十二年五月三十日清算後資產負債表所載，該公
    司於是日資產總額僅有二、九二三元，相對卻有債務（股東
    往來）一七三、０五三、三００元，顯見其時原告不惟尚有
    債務待償，亦顯有財產不足清償債務情事，此由台灣高雄地
    方法院九十三年五月二十日九十三年破字第八號民事裁定第
    一頁所載聲請人（即甲○○）聲請意旨亦可得知，其清算人
    未於其時即行聲請宣告破產，卻逕向法院聲請清算終結，顯
    有違反前揭公司法第八十九條規定之情事。原告復爭執「原
    清算時雖有財產不足清償負債之情事，但對外之債務均已清
    償，所餘負債均為股東而已，有無宣告破產之必要實待商榷
    」云云。然查，公司法第八十九條並未對所指債務之債權人
    為股東者作除外之規定，所言顯屬卸辭。參諸前揭司法院秘
    書長八十四年三月二十二日秘台廳民三字第０四六八六號函
    釋意旨，自不得以其業向法院聲報清算完結並獲法院核備而
    主張原告於九十二年間即因清算完結，法人人格已不存在。
    另原告主張依公司法規定清算事務之監督授權為法院職權，
    原告確否完成收取債權、清償債務之情事，係屬法律見解與
    判斷，其既已將清算期間之收支表及損益表呈報法院在案，
    自應尊重法院之判斷，被告應無置喙之餘地，苛求提示以供
    查核，顯有行政恣意之虞云云，亦顯無可採，
四、甲○○同時為良盛公司及原告之清算人，其中良盛公司於九
    十年一月十七日經高雄市政府核准解散登記，且迄解散日所
    屬之會計年度（即九十年度）結束止，尚未辦理清算完結，
    惟甲○○已如期於九十一年五月二十九日辦理該公司之八十
    九年度未分配盈餘申報，嗣再於九十二年一月三十日辦理該
    公司之清算所得申報，足證甲○○充分理解首揭財政部八十
    九年四月十一日台財稅第０八九０四五０二六五號函釋規定
    意旨，亦即解散公司未能於解散日所屬之會計年度結束前辦
    理清算完結者，清算人即負有申報解散公司決算前一年度未
    分配盈餘之義務；而本件原告於九十一年十二月十六日經股
    東會決議解散，並經高雄市政府九十一年十二月三十日核准
    登記在案，且與良盛公司同為迄解散日所屬之會計年度（即
    九十一年度）結束止未辦理清算完結，惟甲○○除九十二年
    一月三十日辦理決算申報時，僅於決算申報書第十六頁之左
    下角書寫「依財政部八十九、四、十一台財稅第０八九０四
    五０二六五號函釋併同清算申報」，然於九十二年五月三十
    日辦理原告之清算所得申報時，並未同時辦理原告九十年度
    未分配盈餘申報，經被告所屬鹽埕稽徵所於九十二年十一月
    十日寄發通知書催請辦理後，雖於九十二年十一月二十五日
    具文諉稱已於清算申報時申報清算分配報告表，同時檢附所
    謂「分列」之九十年度未分配盈餘申報書，然未就其上計得
    之應納稅額九二二、六九五元完納，足認清算人於其認其已
    完結清算，並向法院聲報前，係得知悉其並未依規定辦理九
    十年度之未分配盈餘申報，致原告尚有應行繳納之稅款，卻
    怠於作為義務，清算事務事實上並未完結，清算人之責任並
    未解除，自不生清算完結之效果。是被告所屬鹽埕稽徵所於
    九十二年十一月對其核定補徵九十年度未分配盈餘應補繳稅
    額即無不合。原告以其於九十二年五月間即已清算完結爭執
    被告不得於其後對其為行政處分，再以原告對其於原告清算
    完結後所為處分之行政救濟程序尚未終結，認清算人職務尚
    未終結，亦屬倒果為因云云，亦無足採。
五、綜上所述，原告於九十一年十二月解散，決算申報註明九十
    年度分配盈餘申報併清算申報，故申報九十年度分配盈餘申
    報，應係清算事務之一，且清算人亦同時為該公司之負責人
    ，自應知悉上項實情，然原告竟未依決算申報之指示於清算
    申報時申報九十年度分配盈餘申報，即係未了結清算事務，
    難謂清算完結。原告未依法辦理決算前一年度未分配盈餘申
    報，於資產不足清償負債時未依法聲請宣告破產等情。由於
    核定文書送達時，法人人格尚存續，是原核定合法無瑕疵，
    依行政程序法第一百二十二條不得廢止合法之處分。況未繳
    欠稅是否因於徵收期間等原因而註銷，僅係稽徵機關內部之
    管理作業，當事人或得於稽徵機關據之執行時，援以為抗辯
    理由，或聲明異議，或提起異議之訴，亦或告知稽徵機關法
    人人格已消滅之事實，而由稽徵機關自行審酌有無註銷需要
    ，非謂當事人有權要求稽徵機關必得應其所請方式製作其管
    理紀錄。是由於未對原告作成行政處分（限制出境等），原
    告之行為係屬預行行政救濟。本件原告之訴為無理由，請予
    駁回等語。
    理  由
一、按「解散之公司除因合併、分割或破產而解散外，應行清算
    。」「解散之公司，於清算範圍內，視為尚未解散。」「清
    算人之職務如左：一、了結現務。二、收取債權、清償債務
    。三、分派盈餘或虧損。四、分派賸餘財產。」公司法第二
    十四條、第二十五條、第八十四條第一項分別定有明文；其
    中公司法第八十四條第一項規定，依同法第三百三十四條規
    定，於股份有限公司之清算亦準用之。又依民法第四十條第
    二項規定，法人至清算終結止，在清算之必要範圍內視為存
    續。而公司亦為法人組織，故其人格之存續，自應於合法清
    算終結時始行消滅。是清算之公司，其人格之存續，須以「
    合法清算」為前提；故而，股份有限公司解散後，其清算人
    若未完成其應執行之職務，縱該公司已向法院為清算完結之
    聲報，並經法院准予備查在案，因其僅屬備案性質，並無實
    質上之確定力，故該公司即不得謂為已清算完結，是該公司
    人格仍未消滅，合先敘明。
二、本件原告於九十一年十二月十六日經股東會決議解散，並於
    同年月三十日獲高雄市政府核准解散登記，嗣於辦理清算申
    報時，因未依規定辦理九十年度未分配盈餘申報，經被告所
    屬鹽埕稽徵所核定補徵稅額九二二、六九五元，原告除繳納
    其中三、八六八元外，並以其已依法清算完結，於九十三年
    六月二日申請註銷其尚滯欠之稅款九一八、八二七元，然經
    被告所屬鹽埕稽徵所否准所請等情，為兩造所不爭執，並有
    原告九十三年六月二日申請被告查收清算結餘資產及註銷欠
    稅函、被告所屬鹽埕稽徵所九十三年九月十三日財高國稅鹽
    服字第０九三０００六八四五號函附於原處分卷可憑，洵堪
    認定。原告不服，提起本件訴訟，並執前詞爭執，惟查：
（一）本件原告是於九十一年十二月三十日經核准解散登記，並
      於九十二年七月二十九日向法院聲報清算期間之收支表及
      損益表，及聲請指定簿冊及文件保存人，且經台灣高雄地
      方法院以九十二年雄院貴民義九十一司一八九字第四五三
      ０四號通知指定簿冊及文件保存人在案，固有上述聲請狀
      及通知（均影本）附原處分卷可稽。然原告九十年度未分
      配盈餘並未依規定申報，僅先於九十二年一月三十日於辦
      理決算申報時，於決算申報書第十六頁之九十年度未分配
      盈餘申報書內未填載任何金額，卻在左下角書寫「依財政
      部八十九年四月十一日台財稅第０八九０四五０二六五號
      函釋併同清算申報」（被告誤認其為申報之意思，乃於九
      十二年二月十四日據以核定九十年度未分配盈餘為０元，
      嗣發現其核定有誤，詳如下述）；惟原告於九十二年五月
      三十日辦理之清算申報，仍未辦理九十年度未分配盈餘申
      報，故被告乃於九十二年十一月十日寄發通知書催請原告
      辦理九十年度未分配盈餘申報，並於同年十二月二十五日
      以財高國稅鹽營所字第０九二００一六五七一號函為加徵
      百分之十營利事業所得稅九二二、六九五元之處分等情，
      亦據被告陳述甚明，並有原告之決算申報書、清算申報書
      及被告函文在原處分卷可按，故自上述過程，可知原告清
      算人於九十二年五月三十日認其已完結清算，並向法院聲
      報前，其係得知悉其並未依規定辦理九十年度之未分配盈
      餘申報，並本件原告之清算事務事實上亦並未完結，即清
      算人尚未完成其應執行之職務，則依上開說明，雖原告已
      向台灣高雄地方法院為清算完結之聲報，並經台灣高雄地
      方法院指定文件簿冊保存人在案，亦不得因此即謂原告業
      已因清算完結而人格消滅；故原告以其業已清算完結，爭
      執被告未於清算完結前登記債權，稅捐債權已因清算完結
      生失權效果，即應註銷該欠稅登記云云，自無可採。
（二）又按「營利事業遇有解散、廢止、合併或轉讓情事時，應
      於截至解散、廢止、合併或轉讓之日止，辦理當期決算，
      於四十五日內，依規定格式，向該管稽徵機關申報其營利
      事業所得額及應納稅額，並於提出申報前自行繳納之。營
      利事業在清算期間之清算所得，應於清算結束之日起三十
      日內，依規定格式書表向該管稽徵機關申報，並於申報前
      依照當年度所適用之營利事業所得稅稅率自行計算繳納。
      但依其他法律得免除清算程序者，不適用之。前項所稱清
      算期間，其屬公司組織者，依公司法規定之期限；其非屬
      公司組織者，為自解散、廢止、合併或轉讓之日起三個月
      。．．．。」「自八十七年度起，營利事業當年度之盈餘
      未作分配者，應就該未分配盈餘加徵百分之十營利事業所
      得稅，不適用第七十六條之一規定。」「營利事業應於其
      各該所得年度辦理結算申報之次年五月一日起至五月三十
      一日止，就第六十六條之九第二項規定計算之未分配盈餘
      填具申報書，向該管稽徵機關申報，並計算應加徵之稅額
      ，於申報前自行繳納。其經計算之未分配盈餘為零或負數
      者，仍應辦理申報。營利事業於依前項規定辦理申報前經
      解散或合併者，應於解散或合併日起四十五日內，填具申
      報書，就截至解散日或合併日止尚未加徵百分之十營利事
      業所得稅之未分配盈餘，向該管稽徵機關申報，並計算應
      加徵之稅額，於申報前自行繳納。營利事業未依規定期限
      申報者，稽徵機關應即依查得資料核定其未分配盈餘及應
      加徵之稅額，通知營利事業繳納。」所得稅法第七十五條
      第一、二、三項、第六十六條之九第一項及第一百零二條
      之二第一、二項分別定有明文。又「核釋營利事業遇有解
      散或合併情事，依所得稅法第一百零二條之二第三項規定
      辦理未分配盈餘申報相關疑義。．．．（二）關於解散或
      因合併而消滅之營利事業，其未分配盈餘申報涉及二個年
      度以上者，可否合併申報問題：所得稅法第六十六條之九
      第一項規定：自八十七年度起，營利事業『當年度』之盈
      餘未作分配者，應就該未分配盈餘加徵百分之十營利事業
      所得稅，依上開規定，有關未分配盈餘之課徵，係按個別
      年度計算課稅，從而應依個別年度分別辦理申報，不因營
      利事業遇有解散或合併情事而變更。（三）關於解散或因
      合併而消滅之營利事業，應辦理未分配盈餘申報之範圍問
      題：１、依所得稅法第一百零二條之二第三項規定，營利
      事業解散或合併年度之當期決算所得額及前一年度之盈餘
      固應辦理未分配盈餘申報，惟就解散之營利事業而言，其
      解散年度之當期決算所得額及前一年度之盈餘，在實務上
      恐未能及時於解散日辦理盈餘分派，而係併同清算後剩餘
      財產辦理分配。復就因合併而消滅之營利事業而言，依本
      部七十二年三月二十三日台財稅第三一九０四號函規定，
      公司合併時，消滅公司帳列未分配盈餘，應以原科目轉併
      存續公司；另依稅捐稽徵法第十五條規定，營利事業因合
      併而消滅時，其在合併前之應納稅捐，應由合併後存續或
      另立之營利事業負繳納之義務。基於簡政便民之考量，營
      利事業解散或合併年度之當期決算所得額及前一年度之盈
      餘，應免依所得稅法第一百零二條之二第三項規定辦理未
      分配盈餘申報。２、惟前述解散之營利事業，於解散日所
      屬之會計年度結束前尚未辦理清算完結者，其前一年度之
      盈餘仍應依所得稅法第六十六條之九規定計算未分配盈餘
      ，並依同法第一百零二條之二第一項規定期限辦理申報；
      其於上開申報期限屆滿前（包括二月二十日前）辦理清算
      完結者，應於清算完結日前辦理申報。又因合併而消滅之
      營利事業，其合併年度之當期決算所得額及前一年度之盈
      餘，應由合併後存續或另立之營利事業，按該盈餘所屬之
      所得年度，依所得稅法第一百零二條之二第一項規定期限
      辦理申報。．．．。」則經財政部八十九年四月十一日台
      財稅第０八九０四五０二六五號函釋示在案；查上述函釋
      ，乃財政部本於中央主管機關地位，針對解散之營利事業
      應如何辦理未分配盈餘申報之細節性及技術性事項，為闡
      明法規原意之釋示，核其內容與上述所得稅法第一百零二
      條之二及第六十六條之九規定意旨相符，爰予援用。
（三）本件原告於九十年度營利事業所得稅結算申報時，列報營
      業收入為０元，投資收益及一般股息及紅利一三、二一一
      、二七一元，課稅所得額為負五八三、九七五元一節，有
      原告九十年度營利事業所得稅核定通知書附原處分卷可按
      ；另原告是於九十一年十二月十六日經股東會議解散，經
      高雄市政府於九十一年十二月三十日核准解散登記在案，
      惟原告於九十二年一月三十日辦理決算申報時，在九十年
      度未分配盈餘申報書內並未填載任何金額（係記載「－」
      ），僅在左下角書寫「依財政部八十九年四月十一日台財
      稅第０八九０四五０二六五號函釋併同清算申報」，被告
      誤以原告申報未分配盈餘為０元，乃於九十二年二月十四
      日據以核定原告九十年度未分配盈餘為０元，嗣被告發現
      前開核定有誤，且原告於九十二年五月三十日辦理清算申
      報時，亦未辦理九十年度未分配盈餘申報，遂於九十二年
      十一月十日寄發通知書催請原告辦理九十年度未分配盈餘
      申報，原告乃於九十二年十一月二十五日具文檢附「九十
      年度未分配盈餘申報書」供參考，並表明「已於清算申報
      時申報清算分配報告表．．．若將其分列，則九十年度未
      分配盈餘申報書如附件併供參考」，被告以原告為申報之
      意，乃按其檢附「九十年度未分配盈餘申報書」上申報應
      繳未繳之應納稅額九二二、六九五元發單補徵後，原告於
      九十二年十二月二日具文退回該繳款書；被告所屬鹽埕稽
      徵所乃按原告九十年度營利事業所得稅結算申報核定數，
      以未申報案件核定原告九十年度未分配盈餘九、二二六、
      九五三元，加徵百分之十營利事業所得稅九二二、六九五
      元，此亦有原告之決算申報書、清算申報書、函文及上述
      被告函文附原處分卷可稽；故自上述原告公司解散、辦理
      決算、清算之流程；可知，原告是認其九十年度未分配盈
      餘業已合併於清算申報時，予以申報在案（依原告九十年
      度營利事業所得稅結算申報核定結果，原告確有未分配盈
      餘九、二二六、九五三元，惟若至清算時，與九十一年度
      及清算期間之情形，合併結算結果，即如原告清算申報時
      申報之情況，並無盈餘），而原告所以就其九十年度未分
      配盈餘認已合併於清算申報時為申報，乃執前述財政部八
      十九年四月十一日台財稅第０八九０四五０二六五號函釋
      為依據；然綜觀前述財政部八十九年四月十一日台財稅第
      ０八九０四五０二六五號函釋內容，可知，上述函釋係考
      量解散之營利事業，就其解散年度之當期決算所得額及前
      一年度之盈餘，在實務上未能及時於解散日辦理盈餘分派
      ，乃基於簡政便民之考量，認營利事業解散或合併年度之
      當期決算所得額及前一年度之盈餘，得免依所得稅法第一
      百零二條之二第三項規定辦理未分配盈餘申報。但若解散
      之營利事業，於解散日所屬會計年度結束前尚未辦理清算
      完結者，因上述未能及時辦理盈餘分派之因素即不存在，
      故仍認就其前一年度之盈餘仍應依所得稅法第六十六條之
      九規定計算未分配盈餘，並依同法第一百零二條之二第一
      項規定期限辦理申報，並此意旨，於其函釋中表示甚明，
      並無混淆不明之處。而本件原告是於九十一年十二月十六
      日經股東會議解散，並經高雄市政府於九十一年十二月三
      十日核准解散，且至九十二年七月二十九日（原告主張其
      是於同年五月三十日清算完結）始向法院聲報清算期間之
      收支表及損益表，及聲請指定簿冊及文件保存人，已如前
      述；而關於本件九十年度即原告解散前一年度之未分配盈
      餘，原告應於九十一年度結束前決議是否為盈餘分配，亦
      即於原告九十二年五月三十日清算完結前，原告已得決議
      是否辦理盈餘分配，是依上述函釋，原告就其九十年度未
      分配盈餘是應依所得稅法第六十六條之九規定計算未分配
      盈餘，並依同法第一百零二條之二第一項規定期限辦理申
      報；然原告卻對上述函釋斷章取義，認其得併同清算申報
      辦理，致形成規避九十年度盈餘應分配於股東或因未分配
      而加徵百分之十營利事業所得稅之結果，顯違所得稅法第
      六十六條之九規定之本旨及上述函釋之意旨，故原告自無
      依上述財政部函釋主張其九十年度未分配盈餘併同清算申
      報之餘地。
（四）又原告代表人甲○○同時為良盛公司代表人及原告之清算
      人，其中良盛公司於九十年一月十七日經高雄市政府核准
      解散登記，且迄解散日所屬之會計年度（即九十年度）結
      束止，尚未辦理清算完結，然甲○○如期於九十一年五月
      二十九日辦理良盛公司之八十九年度未分配盈餘申報，嗣
      再於九十二年一月三十日辦理良盛公司之清算所得申報，
      足證甲○○充分理解首揭財政部八十九年四月十一日台財
      稅第０八九０四五０二六五號函釋規定意旨，亦即解散公
      司未能於解散日所屬之會計年度結束前辦理清算完結者，
      清算人即負有申報解散公司決算前一年度未分配盈餘之義
      務。而本件原告於九十一年十二月十六日經股東會決議解
      散，並經高雄市政府九十一年十二月三十日核准登記在案
      ，且與良盛公司同為迄解散日所屬之會計年度（即九十一
      年度）結束止未辦理清算完結，惟甲○○除九十二年一月
      三十日辦理決算申報時，於決算申報書第十六頁之左下角
      書寫「依財政部八十九、四、十一台財稅第０八九０四五
      ０二六五號函釋併同清算申報」外，於九十二年五月三十
      日辦理原告之清算所得申報時，並未同時辦理原告九十年
      度未分配盈餘申報，經被告所屬鹽埕稽徵所於九十二年十
      一月十日寄發通知書催請辦理後，始於九十二年十一月二
      十五日具文諉稱已於清算申報時申報清算分配報告表，同
      時檢附所謂「分列」之九十年度未分配盈餘申報書，惟仍
      未就其上計得之應納稅額九二二、六九五元完納，足認清
      算人於完結清算並向法院聲報前，確知悉其並未依規定辦
      理九十年度之未分配盈餘申報。其未依規定而為，致原告
      尚有應行繳納之稅款，是清算事務事實上並未完結，清算
      人之責任並未解除，自不生清算完結之效果。準此，被告
      所屬鹽埕稽徵所於九十二年十一月對其核定補徵九十年度
      未分配盈餘應補繳稅額即無不合。
（五）按「自八十七年度起，營利事業當年度之盈餘未作分配者
      ，應就該未分配盈餘加徵百分之十營利事業所得稅，不適
      用第七十六條之一規定。前項所稱未分配盈餘，係指經稽
      徵機關核定之課稅額，加計同年度．．．已依第三十九條
      規定扣除之虧損及減除左列各款後之餘額：一、當年度應
      納之營利事業所得稅。二、彌補以往年度之虧損。」「第
      二項所稱課稅所得額，其經會計師查核簽證申報之案件，
      應以納稅義務人申報數為準計算。」「本法第六十六條之
      九第二項第二款所稱彌補以往年度之虧損，係指營利事業
      以當年度之未分配盈餘實際彌補其以往年度累積虧損之數
      額。」分別為所得稅法第六十六條之九第一項、第二項第
      一款、第二款、第四項及同法施行細則第四十八條之十第
      四項所明定。可知，自八十七年度起，營利事業當年度之
      盈餘如未作分配者，應就當年度未分配盈餘加徵百分之十
      營利事業所得稅；另作為計算未分配盈餘減項之虧損係指
      該營利事業以往年度之虧損，至於以後年度之虧損，因自
      八十七年度起，當年度之盈餘未作分配者，即應就該未分
      配盈餘加徵百分之十營利事業所得稅，自不生計算未分配
      盈餘時是否扣除以後年度虧損之問題。本件原告九十年度
      係有未分配盈餘九、二二六、九五三元，至清算時所以呈
      現虧損，乃因其九十一年度係屬虧損所致。則原告所以至
      清算時呈現虧損，而無盈餘存在以供分配，或對之加徵百
      分之十營利事業所得稅，乃因原告未將九十年度未分配盈
      餘，依據所得稅法第六十六條之九規定，以年度劃分，單
      獨就該九十年度營業結果產生之未分配盈餘依法予以分配
      、申報，卻將之與九十一年度及清算期間之收支情形合併
      為清算分配申報，至發生將「以後年度虧損」以「以前年
      度盈餘」予以彌補之違法所致；是本件原告嗣後實質上未
      能有盈餘以供分配或對之加徵百分之十營利事業所得稅，
      乃因原告於清算時未依規定辦理九十年度未分配盈餘處理
      及申報所致；故被告加徵原告百分之十營利事業所得稅，
      即非無據。
（六）又按「違法行政處分於法定救濟期間經過後，原處分機關
      得依職權為全部或一部之撤銷；其上級機關，亦得為之。
      但有下列各款情形之一者，不得撤銷︰一、撤銷對公益有
      重大危害者。二、受益人無第一百十九條所列信賴不值得
      保護之情形，而信賴授予利益之行政處分，其信賴利益顯
      然大於撤銷所欲維護之公益者。」行政程序法第一百十七
      條定有明文。本件原告九十年度未分配盈餘核定之課稅處
      分即被告九十二年十二月二十五日財高國稅鹽營所字第０
      九二００一六五七一號函之內容為「主旨：檢送貴公司九
      十年度未分配盈餘未申報核定通知書及繳款書各乙份（本
      稅九二二、六九五元及怠報金一八四、五三九元，估計一
      一七、二三四元），請依限繳納，請查照。說明：．．．
      二、本所流水號0000000之九十年度未分配盈餘申
      報核定通知書應予作廢。．．．。」有該函在原處分卷可
      按。故此函之內容實包含兩部分，即除為原告九十年度未
      分配盈餘之核定外，並撤銷原所為「流水號000000
      0之九十年度未分配盈餘申報核定通知書」之核定，其中
      撤銷「流水號0000000之九十年度未分配盈餘申報
      核定通知書」之核定部分，性質上即屬上述行政程序法第
      一百十七條規定之原違法行政處分之自為撤銷。又關於原
      告九十年度之未分配盈餘，原告是先於九十二年一月三十
      日辦理決算申報時，於決算申報書之九十年度未分配盈餘
      申報書內未填載任何金額（僅劃橫線「－」），及在左下
      角書寫「依財政部八十九年四月十一日台財稅第０八九０
      四五０二六五號函釋併同清算申報」，致被告誤認原告為
      申報之意思，乃於九十二年二月十四日作成「流水號00
      00000」之九十年度未分配盈餘申報核定通知書，據
      以核定原告九十年度未分配盈餘為０元。嗣因發現核定有
      誤，且原告於九十二年五月三十日辦理清算申報時，仍未
      辦理九十年度未分配盈餘申報，故被告乃先寄發通知書催
      請原告辦理九十年度未分配盈餘申報，並以被告九十二年
      十二月二十五日財高國稅鹽營所字第０九二００一六五七
      一號函為原告九十年度未分配盈餘之核定，及撤銷原所為
      「流水號0000000之九十年度未分配盈餘申報核定
      通知書」之核定等情，已如前述；可知，被告原所為「流
      水號0000000之九十年度未分配盈餘申報核定通知
      書」之處分，係因原告於決算申報書應為九十年度未分配
      盈餘之申報，然其卻為如上之記載，致被告誤其已申報，
      而為錯誤之核定，且如本件原告之情況，究應何時及如何
      申報九十年度之未分配盈餘，不僅未分配盈餘之申報為所
      得稅法所明定，且其申報方式復經財政部八十九年四月十
      一日台財稅第０八九０四五０二六五號函釋示甚明，且此
      函釋並經原告於辦理決算申報時予以引用，註記在申報書
      上，如前所述，足見原告不僅知悉應於何時及如何辦理九
      十年度之未分配盈餘申報，且原告九十年度究有若干盈餘
      ，及若干係屬所得稅法規範屬應為未分配盈餘申報之範圍
      ，更為原告所得而知，是雖被告因受原告之誤導而先為錯
      誤之核定，然此核定既屬違法，並此違法亦為原告所得而
      知，且營利事業之未分配盈餘數乃依法律規定認定之，故
      原告並不因被告違法錯誤核定而產生信賴，縱認有信賴，
      其信賴亦不值得保護，是被告以九十二年十二月二十五日
      財高國稅鹽營所字第０九二００一六五七一號函就其原所
      為九十年度未分配盈餘之違法處分予以撤銷，即屬適法；
      而被告依據稅捐稽徵法第二十一條第二項規定於核課期間
      內再為本件處分，亦屬有據。故被告再就原告九十年度未
      分配盈餘為核定，亦非無據。
三、復按「公司於清算完結，清算人將結算表冊送請股東會承認
    後，依公司法第九十三條第一項、第三百三十一條第四項規
    定，向法院所為之聲報，僅屬備案性質，法院之准予備案處
    分，並無實質上之確定力。是公司是否清算完結，法人人格
    是否消滅，應視其已否完成『合法清算』，並依非訟事件法
    第三十七條規定，向法院辦理清算終結登記而定。所謂清算
    終結係指清算人就清算程序中應為之清算事務，實質全部辦
    理完竣而言，而不以法院之備案為依據。」最高法院九十二
    年台抗字第六二一號判例足參。是公司清算完結，經向法院
    聲報准予備查，在性質上屬於非訟事件，該備查之處分，並
    無實質上之確定力，故清算中之公司，其人格之存續與否，
    仍須視是否「合法清算」為前提，倘公司仍有違章漏稅情事
    ，自難謂公司業經合法清算，公司人格自未消滅。本件原告
    既未依規定辦理九十年度之未分配盈餘申報，致原告尚有應
    行繳納之稅款，是清算事務事實上並未完結，清算人之責任
    並未解除，自不生清算完結之效果。準此，財政部七十二年
    十二月二十日台關字第二八八四六號、七十九年十月二十七
    日台財稅字第000000000號及八十年二月二十一日
    台財稅字第八０一二四一七四三號函釋，均指「依法清算完
    結」之情形，始得解除清算人責任，並在「依法清算完結」
    之前提下，始得註銷欠稅。本件清算實質既未完結，自無上
    開函釋適用之情事。抑且，關於被告核算原告九十年度未分
    配盈餘數，而對之加徵百分之十營利事業所得稅九二二、六
    九五元之稅款，原告對之不服，提起撤銷訴訟，亦經本院以
    九十三年度訴字第八一一號判決駁回原告之訴，是關於被告
    加徵原告百分之十營利事業所得稅九二二、六九五元稅款之
    處分是否有據，為前案訴訟之爭點，原告於本件訴訟即無再
    以該稅款是否應核課而予爭執之餘地，然原告所執之理由，
    無非仍就原核課處分是否有據而為爭執，自無可採。又原告
    該欠稅既未經撤銷，被告所屬鹽埕稽徵所否准註銷欠稅處分
    ，即無違法之處。
四、綜上所述，原告主張各節俱無可採，原處分否准原告之申請
    ，即無違誤，訴願決定予以維持，亦無不合；原告提起本件
    訴訟，求為撤銷，為無理由，其並請求被告應作成准將原告
    九十年度未分配盈餘加徵稅款未納稅九一八、八二七元予以
    註銷之行政處分，亦無理由，併予駁回。
五、據上論結，本件原告之訴為無理由，依行政訴訟法第二百條
    第二款、第九十八條第三項前段，判決如主文。
中　　華　　民　　國　九十四　年　 十二 　月　 三十 　日
                  第一庭審判長法  官 呂佳徵
                              法  官 許麗華
                              法  官 蘇秋津
以上正本係照原本作成。
如不服本判決，應於判決送達後二十日內向本院提出上訴書狀，
其未表明上訴理由者，應於提起上訴後二十日內向本院提出上訴
理由書（須按對造人數附繕本）；如於本判決宣示或公告後送達
前提起上訴者，應於判決送達後二十日內補提上訴理由書（須附
繕本）。未表明上訴理由者，逕以裁定駁回。
提起上訴應預繳送達用雙掛號郵票七份（每份三十四元）。
中　　華　　民　　國　九十四　年　 十二 　月　 三十 　日
　　　　　　　　　　　　　　　書記官  陳嬿如
